臺灣高等法院民事裁定
111年度全字第10號
聲  請  人  林光碧  
            黃絹絹  

            林育德  
            林黃竣  
            林毓青  
            林建宇  
            林凱業  
            林士閎  
            林建廷  


相  對  人  蕭謝櫻桃
            蕭良鐘  
            蕭義橙  
上列當事人間因租佃爭議事件，聲請人聲請假扣押，本院裁定如
下：
    主  文
聲請人以新臺幣陸拾柒萬元或同額之永豐商業銀行鶯歌分行可轉
讓定期存單為相對人蕭謝櫻桃供擔保後，得對於相對人蕭謝櫻桃
之財產在新臺幣貳佰萬元之範圍內為假扣押。相對人蕭謝櫻桃如
為聲請人供擔保金新臺幣貳佰萬元，得免為或撤銷假扣押。
聲請人以新臺幣陸拾柒萬元或同額之永豐商業銀行鶯歌分行可轉
讓定期存單為相對人蕭良鐘供擔保後，得對於相對人蕭良鐘之財
產在新臺幣貳佰萬元之範圍內為假扣押。相對人蕭良鐘如為聲請
人供擔保金新臺幣貳佰萬元，得免為或撤銷假扣押。
聲請人其餘聲請駁回。
聲請費用由相對人蕭謝櫻桃、蕭良鐘負擔。
    理  由
一、按債權人就金錢請求或得易為金錢請求之請求，欲保全強制
    執行者，得聲請假扣押；假扣押，非有日後不能強制執行或
    甚難執行之虞者，不得為之；請求及假扣押之原因，應釋明
    之。前項釋明如有不足，而債權人陳明願供擔保或法院認為
    適當者，法院得定相當之擔保，命供擔保後為假扣押，民事
    訴訟法第522條第1項、第523條第1項、第526條第1、2項分
    別定有明文。次按釋明事實上之主張者，得用可使法院信其
    主張為真實之一切證據。但依證據之性質不能即時調查者，
    不在此限，同法第284條亦定有明文。又所謂假扣押之原因
    ，係指債務人有日後不能強制執行或甚難執行之虞而言，例
    如債務人浪費財產、增加負擔或就財產為不利之處分，將達
    於無資力之狀態、或移往遠地、逃匿無蹤或隱匿財產或經債
    權人催告後仍斷然拒絕給付，且就債務人之職業、資產、信
    用等狀況綜合判斷，其現存之既有財產已瀕臨成為無資力或
    與債權人之債權相差懸殊或財務顯有異常而難以清償債務之
    情形等是（最高法院100年度台抗字第894號裁定意旨參照）
    。
二、本件聲請意旨略以：聲請人8人(下合稱聲請人，分別時各稱
    其名)與相對人3人(下合稱相對人，分別時各稱其名)間原有
    租佃關係存在，然因相對人有不自任耕作之情事，故兩造間
    之耕地租約應為無效。又林光碧已將系爭租約標的即桃園市
    ○○區○○段○○○段00○00地號土地(下稱系爭土地)之應有部分贈
    與林依靜(原名林沛緹)、林依蓁、林晴孺、林沛儒等4人(下
    稱林依靜4人)，林依靜4人再將其等就系爭土地之應有部分
    出售予續天曙，其餘聲請人則將其等就系爭土地之應有部分
    出售予張守安、賈麗華、續南宣、續凡等人，且系爭土地業
    經桃園市政府辦理區段徵收，而由續天曙、張守安、賈麗華
    、續南宣、續凡等人(下合稱續天曙5人)於民國109年11月27
    日分別依規定給付蕭謝櫻桃、蕭義橙、蕭良鐘分別合計新臺
    幣(下同)68,694,639元、9,319,066元、9,319,066元之補償
    金，然相對人受領上開補償金應為不當得利，續天曙等5人
    並已將其等對相對人之不當得利債權讓與林依靜4人及黃絹
    絹、林育德、林黃竣、林毓青、林建宇、林凱業、林士閎、
    林建廷，再由林依靜4人將其等之債權讓與林光碧，故聲請
    人對相對人應有如附表所示合計為上開金額之不當得利債權
    存在。茲因聲請人查詢相對人之所得及財產清單後，發現相
    對人於109年間收受上述巨額補償金後，竟將現金幾乎提領
    一空，以致蕭謝櫻桃、蕭義橙、蕭良鐘之存款經推算僅分別
    為40餘萬元、600餘萬元、80餘萬元，且除蕭良鐘名下尚有1
    台1999年之汽車外，均無其他資產，顯見相對人有蓄意脫產
    之行為，故為避免日後有不能執行或甚難執行之虞，爰陳明
    願供擔保，請求准予就蕭謝櫻桃、蕭義橙、蕭良鐘所有財產
    ，分別在200萬元、800萬元、200萬元範圍內為假扣押等語
    。
三、經查：
　㈠關於假扣押之請求部分：
　　聲請人主張對相對人有前揭債權存在，業據提出臺灣桃園地
    方法院106年度訴字第1318號判決、本院107年度上字第822
    號判決、最高法院109年度台上字第2943號判決、桃園市地
    籍異動索引、土地登記第一類謄本、不動產買賣契約書、桃
    園市政府函、承租人受領證明書（三七五租約）、民事變更
    聲明暨答辯一狀、協議書等為證（見本院卷第9-97頁），堪
    認聲請人就本件假扣押所保全之請求，已提出釋明。
　㈡關於假扣押之原因部分：
　　聲請人主張依相對人110年度綜合所得稅各類所得資料清單
    及全國財產稅總歸戶財產查詢清單所示，蕭謝櫻桃110年度
    僅有4,017元之利息收入，推算存款金額約40餘萬元；蕭義
    橙110年度僅有63,476元之利息收入，推算存款金額約600餘
    萬元；蕭良鐘110年度僅有8,640元之利息收入，推算存款金
    額約80餘萬元，另有國瑞廠牌1999年份之汽車1台等情，業
    據提出相對人110年度綜合所得稅各類所得資料清單及全國
    財產稅總歸戶財產查詢清單為憑（見本院卷第99-104頁）。
    據此觀之，以蕭謝櫻桃、蕭良鐘名下資產狀況而言，相較於
    其等曾於109年間各收受68,694,639元、9,319,066元之高額
    補償金，確有於短時間內大幅減少之情事，而不無故意隱匿
    資產之可能，且依其等現存之資產，亦與聲請人主張之前述
    不當得利債權額相差懸殊，而有日後不能強制執行或甚難執
    行之虞，自堪認聲請人就蕭謝櫻桃及蕭良鐘部分之假扣押原
    因，均已提出釋明，該釋明縱有不足，因聲請人已陳明願供
    擔保以補足之，揆諸前揭規定及說明，其等就此部分所為假
    扣押之聲請，自可准許。至蕭義橙部分，其名下存款金額經
    推估仍有600餘萬元，較之109年間受領之9,319,066元，雖
    有減少，然減少之幅度尚無從使本院產生其乃蓄意脫產之薄
    弱心證，且其資產狀況相較於聲請人主張之不當得利債權額
    ，亦未達相差懸殊之程度，而難認有何日後不能強制執行或
    甚難執行之虞，是聲請人就蕭義橙部分之假扣押原因，既未
    能提出釋明，其聲請對蕭義橙為假扣押，自於法不合，不應
    准許。
四、綜上所述，聲請人聲請供擔保後對蕭謝櫻桃、蕭良鐘為假扣
    押，核無不合，應予准許，爰酌定聲請人分別提供擔保金額
    67萬元後，得對蕭謝櫻桃、蕭良鐘之財產於各200萬元範圍
    內予以假扣押，且蕭謝櫻桃、蕭良鐘如分別為聲請人提供擔
    保金額200萬元後，得免為或撤銷假扣押。至聲請人聲請供
    擔保後對蕭義橙為假扣押部分，則有未合，應予駁回。爰裁
    定如主文。
中　　華　　民　　國　　111 　年　　6 　　月　　10　　日
                  民事第二十庭
                        審判長法  官  周祖民
                              法  官  張永輝
                              法  官  馬傲霜
正本係照原本作成。
如不服本裁定，應於收受送達後10日內向本院提出抗告狀，並應
繳納抗告費新臺幣１千元。
中　　華　　民　　國　　111 　年　　6 　　月　　10　　日

    　　　　　　　　　　　　　書記官  崔青菁
　　　　　　　　　　　　　　　　　　　　　　　　　　　　

附表
編號 聲請人 對蕭謝櫻桃債權額  對蕭良鐘  債權額  對蕭義橙  債權額   1 林光碧  18,734,901   2,541,563   2,541,563   2 黃絹絹   6,244,967     847,188     847,188   3 林育德   6,244,967     847,188     847,188   4 林黃竣   6,244,967     847,188     847,188   5 林毓青  18,734,901   2,541,563   2,541,563   6 林士閎   3,122,484     423,594     423,594   7 林凱業   3,122,484     423,594     423,594   8 林建宇   3,122,484     423,594     423,594   9 林建廷   3,122,484     423,594     423,594     合計   68,694,639   9,319,066   9,319,066